【裁判字號】    97,訴,933
【裁判日期】    970922
【裁判案由】    家暴搶奪等
【裁判全文】
臺灣桃園地方法院刑事判決               97年度訴字第933號
公  訴  人  臺灣桃園地方法院檢察署檢察官
被      告  乙○○
上列被告因家暴搶奪等案件，經檢察官提起公訴（臺灣桃園地方
法院檢察署97年度偵字第17450 號），本院依簡式審判程序，判
決如下：
    主  文
乙○○犯竊盜罪，處有期徒刑貳月；又犯傷害直系血親尊親屬罪
，處有期徒刑月；又犯搶奪罪，處有期徒刑柒月。應執行有期
徒刑拾壹月。
    事  實
一、乙○○於民國97年8 月4 日晚間7 時40分許，在桃園縣大溪
    鎮○○路695 號由其父丙○○經營之愛國商店內，欲向丙○○借款，為丙○○所拒後，乙○○竟基於意圖為自己不法所
    有之竊盜犯意，趁丙○○不注意時，未經丙○○同意即將店
    內高粱酒與黑啤酒各2 瓶藏放於衣服中竊取入己，旋欲出門
    之際，即為其妹朱華真發現並出聲阻止，乙○○仍不予理會
    逕自駕車離去。嗣同日晚間8 時30分許，乙○○返家，見丙○○及朱華真均不在（斯時渠二人係前往桃園縣政府警察局
    大溪分局圳頂派出所報案），僅其母甲○○○在店內，即向
    甲○○○索討款項花用，為甲○○○所拒後，乙○○竟基於
    傷害直系血親尊親屬之犯意，以徒手揮拳之方式毆打甲○○○身體，並將甲○○○推倒於地上，致甲○○○受有雙側上
    背部挫傷、雙側大腿部分挫傷等傷害。乙○○旋前去置放金
    錢之抽屜前欲逕自取錢花用，甲○○○見狀亦起身欲加阻止
    ，詎乙○○此時竟基於意圖為自己不法所有之搶奪犯意，趁
    甲○○○未及防備之際，強將抽屜拉開並強取其內之新台幣
    （下同）1,000 元紙鈔1 張及50元硬幣4 個得手後，逕自離
    去。
二、案經丙○○、甲○○○訴由桃園縣政府警察局大溪分局報告
    臺灣桃園地方法院檢察署檢察官偵查起訴。
        理  由
一、本件被告乙○○所犯者係死刑、無期徒刑或最輕本刑為三年
    以上有期徒刑以外之罪，亦非屬高等法院管轄第一審之案件
    ，其於準備程序中就被訴事實為有罪之陳述，經本院告知簡
    式審判程序之旨，並聽取公訴人、被告之意見後，經本院認
    為適宜，乃依刑事訴訟法第273 條之1 第1 項規定，裁定進
    行簡式審判程序，先予敘明。
二、上揭犯罪事實，業據被告於本院審理中坦承不諱，核與證人
    即告訴人甲○○○、丙○○於警詢及偵訊中之證述情節、及
    證人朱華真於警詢中證述情節大致相符，並有扣押筆錄、扣
    押物品目錄表、扣押物品收據、贓物領據、國軍桃園總醫院
    附設民眾診療服務處診斷證明書、現場照片5 張等在卷可參
    。綜上足見被告之自白核與事實相符，應可採為論罪科刑之
    依據。是本件事證已臻明確，被告犯行洵堪認定，應依法論
    科。
三、按家庭暴力者，謂家庭成員間實施身體或精神上不法侵害之
    行為；家庭暴力罪者，謂家庭成員間故意實施家庭暴力行為
    而成立其他法律所規定之犯罪，家庭暴力防治法第2 條第1
    項、第2 項定有明文。本件被告乙○○為告訴人甲○○○之
    子，業據被告及告訴人陳明在卷，2 人間具有家庭暴力防治
    法第3 條第3 款所列直系血親之家庭成員關係。即被告上開
    傷害其母甲○○○並搶奪伊財物之犯行，均屬家庭暴力防治
    法第2 條第2 項之家庭暴力罪（檢察官漏未記載，應予補充
    ）。惟因家庭暴力防治法之上開條文並無罰則規定，是被告
    上揭犯行，僅得依刑法之規定予以論罪科刑。故核被告所為
    ，係犯刑法第277 條第1 項、第280 條之傷害直系血親尊親
    屬罪，而應依該第280 條規定加重其刑（起訴書此部分亦漏
    未記載，應予補充）；另犯同法第320 條第1 項之竊盜罪及
    第325 條第1 項之搶奪罪。
四、公訴意旨就被告前開強取高粱酒與黑啤酒各2 瓶犯行部份，
    認係構成刑法第325 條第1 項之搶奪罪。惟按刑法第325 條
    第1 項之搶奪罪，係以行為人意圖為自己或他人不法之所有
    ，而「搶奪」他人之動產為要件。所謂「搶奪」，係指行為
    人乘被害人不及防備，而利用自身瞬間力量破壞被害人對於
    財物之緊密持有關係，進而建立自身對該財物之新持有關係
    者謂之。此與刑法第320 條第1 項竊盜罪之「竊盜」行為之
    區別在於：行為人破壞被害人對該財物原持有關係、進而建
    立自身對該財物之新持有關係之際，該財物與被害人間是否
    具有「緊密持有關係」，且行為人是否藉由被害人不及防備
    之機會，並利用自身瞬間力量破壞該「緊密持有關係」。倘
    是，則此種行為顯然造成被害人財物喪失外之額外生命身體
    被害風險，也正因此種額外風險之發生，故有特別於單純「
    竊盜」行為外增設加重處罰規定之必要。至於行為人破壞原
    持有關係之手段是否秘密、公然、是否乘被害人不知等節，
    均非兩罪之區別重點。經查，依證人即告訴人丙○○於警詢
    及檢察官偵查中證稱，上開遭被告取走之高粱酒與黑啤酒各
    2 瓶均係其經營之「愛國商店」內之存貨等語，可見該等物
    品原均屬丙○○所有，並非於被告得手後出言阻止之被告之
    妹朱華真所有。再據丙○○於偵查中證稱：「當時我在門口
    被對著被告，被告就將高粱酒3 瓶（實則為取高粱酒與黑啤
    酒各2 瓶）藏放在衣服中，從門口要離去，我看他衣服鼓鼓
    的，就知道他有拿取店裡的商品」等語，可見被告係在未得
    所有人丙○○之同意之情形下，即逕自取走店內之高粱酒與
    黑啤酒各2 瓶，然取走之時該商品並非處於與原所有人丙○○緊密持有關係之下，被告亦未藉由自身瞬時力量猝然取走
    該商品，其強取過程更未造成何人之生命身體被害之額外風
    險，是縱然於離去之際遭其妹朱華真發現並出言阻止，然依
    前所述，亦與搶奪罪之要件未合，而屬單純竊盜罪之範疇。
    是檢察官此部分起訴法條尚有未洽，惟基本事實均屬同一，
    本院自應予審理，且變更起訴法條為刑法第320 條第1 項之
    竊盜罪。
五、被告所犯上揭竊盜罪、傷害直系血親尊親屬罪、及搶奪罪間
    ，犯意各別，行為互殊，應予分論併罰。爰審酌被告正值壯
    年，不思以正當手段獲取財物，竟以上揭手段欺壓親生母親
    並強取財物，惡性不輕，自不宜輕縱，然衡酌被害人所受傷
    勢非重、被告之犯罪目的、手段、犯後坦認犯行，尚見悔意
    等一切情狀，就其所犯上開三罪分別量處如主文所示之刑，
    並定其應執行刑，以資懲儆。
六、據上論斷，應依刑事訴訟法第273 條之1 第1 項、第299 條
    第1 項前段、第300 條，刑法第277 條第1 項、第280 條、
    第320 條第1 項、第325 條第1 項、第51條第5 款，判決如
    主文。
中    華    民    國    97    年    9     月    22    日
                    刑事第十一庭法  官  紀凱峰
以上正本證明與原本無異。
如不服本判決，應於判決送達後10日內向本院提出上訴狀（應附
繕本），其未敘述上訴理由者，應於上訴期間屆滿後20日內補提
理由書狀於本院，上訴於臺灣高等法院。
                                書記官  高文靜
中    華    民    國    97    年    9     月    29    日
附錄論罪科刑法條
中華民國刑法第277條
（普通傷害罪）
傷害人之身體或健康者，處 3 年以下有期徒刑、拘役或 1 千元
以下罰金。
犯前項之罪因而致人於死者，處無期徒刑或 7 年以上有期徒刑；
致重傷者，處3 年以上10年以下有期徒刑。
中華民國刑法第280條
（傷害直系血親尊親屬罪）
對於直系血親尊親屬，犯第 277 條或第 278 條之罪者，加重
其刑至二分之一。
中華民國刑法第320條
（普通竊盜罪、竊佔罪）
意圖為自己或第三人不法之所有，而竊取他人之動產者，為竊盜
罪，處5 年以下有期徒刑、拘役或5 百元以下罰金。
意圖為自己或第三人不法之利益，而竊佔他人之不動產者，依前
項之規定處斷。
前二項之未遂犯罰之。
中華民國刑法第325條
（普通搶奪罪）
意圖為自己或第三人不法之所有，而搶奪他人之動產者，處6 月
以上5 年以下有期徒刑。
因而致人於死者，處無期徒刑或 7 年以上有期徒刑，致重傷者，
處 3 年以上 10 年以下有期徒刑。
第 1 項之未遂犯罰之。


司法院資訊處製作；財團法人民間司法改革基金會備份。
